臺灣新竹地方法院民事簡易判決
111年度竹北簡字第78號
原      告  良京實業股份有限公司

法定代理人  平川秀一郎



訴訟代理人  莊碧雯  
被      告  黃文中  

上列當事人間請求清償債務事件，本院於民國111年3月22日辯論
終結，判決如下：
    主  文
被告應給付原告新臺幣肆拾參萬貳仟伍佰參拾玖元，及其中新臺
幣肆拾萬捌仟貳佰壹拾玖元自民國九十八年七月二十一日起至清
償日止，按年息百分之十一點七九計算之利息，並自民國九十八
年八月二十二日起至清償日止，其逾期在一百八十天以內者，按
上開利率百分之十，逾期超過一百八十天者，按上開利率百分之
二十計算之違約金。　
訴訟費用由被告負擔 。
本判決第一項得假執行。
    事實及理由
壹、程序方面：
　　按訴狀送達後，原告不得將原訴變更或追加他訴，但擴張或
    減縮應受判決事項之聲明者，不在此限，民事訴訟法第255
    條第1項第3款定有明文。本件原告起訴時，原訴之聲明為：
    被告應給付原告新臺幣（下同）432,539元，及自民國98年7
    月20日起至清償日止，按年息11.79%計算之利息，與自98年
    8月21日起至清償日止，逾期180天以內者，按上開利率10%
    ，超過180天以上者，就超過部分，按上開利率20%計算之違
    約金。嗣原告於111年3月3日具狀變更請求之利息及違約金
    如主文第一項所示（見本院卷第51頁），經核原告所為上開
    訴之變更，為單純減縮應受判決事項之聲明，合於前揭法條
    規定，應予准許。
貳、實體方面：
一、原告主張：
㈠、被告前於96年10月16日向訴外人渣打國際商業銀行股份有限
    公司（下稱渣打銀行）申請個人信用貸款，雙方約定借款額
    度為51萬元，借款期限自96年10月17日起至101年10月17日
    止，以每個月為一期，共分60期，利率第一至二期為年息固
    定減1.54%，第3至60期按定儲利率指數加年息10.69%計付利
    息，如定儲利率指數調整時，自調整日起改按新利率機動調
    整，未按期攤還本息時，逾期180天者，按上開利率10%，超
    過180天以上者，就超過部分，按上開利率20%計算之違約金
    。詎被告自98年1月23日起即未依約履行繳款義務，截至98
    年7月20日止，尚欠本金408,219元、利息22,468元、違約金
    1,852元未為清償。又渣打銀行已將對於被告之上開債權讓
    與原告，並依修正前之金融機構合併法第18條之規定，予以
    公告上開之債權讓與，並以起訴狀繕本之送達被告，再對被
    告為上開債權讓與之通知，為此，爰依消費借貸及債權讓與
    之法律關係提起本件訴訟等語，並聲明：如主文第1項所示
    。
㈡、至就被告辯稱：其雖向渣打銀行借款51萬元，惟渣打銀行已
    先扣除前三期之利息及手續費20,500元，實際撥款金額僅為
    489,500元乙節，依系爭信用貸款約定書第4條第3項載明，
    其帳戶管理費用約定為20,500元，並非預扣利息。又原告僅
    於102年7月22日聯繫到被告並通知其還款，並無被告所稱多
    次撥打電話、出言恐嚇、騷擾被告之情形。且本件原告請求
    者為受讓之債權，非金融機構委託催理之債權，並無金融機
    構作業委託他人處理內部作業制度及程序辦法之適用。
二、被告之答辯：被告於102年間即多次接到自稱係原告業務人
    員之催收電話，有時並出言恐嚇、騷擾被告，原告已違反金
    融機構作業委託他人處理內部作業制度及程序辦法第14條之
    規定。又原告應提出被告自96年10月16日起至98年7月19日
    止之還款明細對照表及還款轉帳資料，且依最高法院106年
    度台上字第2407號判決意旨，預扣利息之借款，利息部分不
    能認屬借款本金之一部，被告雖向渣打銀行借款51萬元，惟
    渣打銀行已先扣除前三期之利息及手續費，實際撥款金額僅
    為489,500元等語置辯。並聲明：原告之訴駁回。
三、本院之判斷：
㈠、按「借用人應於約定期限內，返還與借用物種類、品質、數
    量相同之物。」、「遲延之債務，以支付金錢為標的者，債
    權人得請求依法定利率計算之遲延利息，但約定利率較高，
    仍從其約定利率。」、「債權之讓與，非經讓與人或受讓人
    通知債務人，對於債務人不生效力。」，民法第478條前段
    、第233條第1項及第297條第1項前段分別定有明文。另按以
    收購金融機構不良債權為目的之資產管理公司，其處理金融
    機構之不良債權，得依下列方式辦理：一、受讓金融機構不
    良債權時，適用第18條第3項規定；次按，金融機構為概括
    承受、概括讓與、分次讓與或讓與主要部分之營業及資產負
    債，或依第11條至第13條規定辦理者，債權讓與之通知得以
    公告方式代之，承擔債務時免經債權人之承認，不適用民法
    第297條及第301條之規定，此為101年間金融機構合併法第1
    5條第1項第1款、第18條第3項所明定
㈡、原告主張之前揭事實，業據其提出與所述相符之信用貸款約
    定書、客戶帳務明細資料、歷次渣打商銀定儲利率指數、10
    1年間債權讓與證明書、公告登報資料等件影本為證（見本
    院卷第11-13頁、第17-21頁、第79-85頁、第95頁），且經
    核原告上開所提之客戶帳務明細資料中，已就被告所積欠上
    開債務包括本金、利息、違約金之數額加以列計，且原告亦
    有另再以起訴狀繕本之送達被告，為債權讓與通知被告之表
    示，是原告主張其已合法自渣打銀行處，受讓對被告之上開
    債權，得請求被告給付其上開積欠之債務，即屬有據。雖被
    告辯稱:渣打銀行預扣利息及手續費，實際撥款金額為489,5
    00元，其積欠之債務金額非原告主張之金額等語。惟按債權
    人自貸與金額中預扣利息，該部分既未實際交付借用人，自
    不能認為貸與本金之一部，故利息先扣之消費借貸，其貸與
    之本金應以利息預扣後實際交付借用人之金額為準，固有最
    高法院106年度台上字第2407號判決意旨可參。惟查，依兩
    造信用貸款約定書第4條（借款內容）第3項（費用收取）約
    定：「帳戶管理費，立約人同意貴行得收取帳戶管理費20,5
    00元。」等情，有該約定書影本在卷可稽（見本院卷第79頁
    ）。而本件原告向渣打銀行申貸之金額為51萬元，依上開約
    定書之約定，渣打銀行可收取20,500元之帳戶管理費，而此
    項帳戶管理費依前揭約定書第4條第5項約定，係由渣打銀行
    自其核准被告本件貸款之撥款帳戶（即渣打銀行大溪分行00
    00-000000帳號）存款轉帳代繳，且經被告同意而於系爭約
    定書簽署（見本院卷第79頁），是以渣打銀行於核准被告之
    借貸金額51萬元撥款後，因經被告同意而逕自前揭開立之帳
    戶扣款帳戶管理費20,500元，並非預扣利息，尚與前揭最高
    法院判決意旨所指預扣利息之情形有別，應無該判決意旨之
    適用，是被告上開所辯，難以採憑。
㈢、從而，原告依消費借貸及債權讓與之法律關係，請求被告給
    付如主文第1項所示之金額、利息及違約金，即屬有據，應
    予准許。
四、本件為適用簡易訴訟程序所為被告敗訴之判決，爰依民事訴
    訟法第389條第1項第3款之規定，依職權宣告假執行。
五、本件事證已臻明確，兩造其餘攻擊防禦方法及所提之證據（
    包含被告另指稱原告自渣打銀行讓與債權係不合法、原告為
    掛牌之討債集團、原告非以本件請求金額向渣打銀行購買本
    件債權，並聲請本院調查渣打銀行出售本件不良債權時，是
    否依法召開董事會並為決議等），經本院審酌後，認於判決
    結果均不生影響，爰不一一論述。
六、據上論結，本件原告之訴為有理由，依民事訴訟法第436條
    第2項、第389條第1項第3款，判決如主文。
中　　華　　民　　國　　111 　年　　3 　　月　　31　　日
                  臺灣新竹地方法院竹北簡易庭
　　　　　　　　　　　　　　　　　法　官　鄭政宗
以上正本係照原本作成。
如對本判決上訴，須於判決送達後 20 日內向本院提出上訴狀。
如委任律師提起上訴者，應一併繳納上訴審裁判費。
中　　華　　民　　國　　111 　年　　4 　　月　　6 　　日
                                  書記官　黃志微